【裁判字號】    98,訴,1056
【裁判日期】    990115
【裁判案由】    清償債務
【裁判全文】
臺灣高雄地方法院民事判決              98年度訴字第1056號
原      告  丙○○
訴訟代理人  陳宏義律師
被      告  丁○○
訴訟代理人  邱超偉律師、石繼志律師
當事人間請求清償債務事件，本院民國98年12月31日言詞辯論終
結，判決如下：
  主  文
被告應給付原告新台幣壹佰貳拾萬元及自民國九十八年四月七日
起至清償日止，按年息百分之五計算之利息。
訴訟費用壹萬貳仟捌佰捌拾捌元由被告負擔。
本判決於原告以新台幣肆拾萬元供擔保後，得假執行，於被告以
新台幣壹佰貳拾萬元為原告反供擔保後得免為假執行。
  事實與理由
一、原告主張：被告於民國83年1 、2 月間向原告借款新台幣（
    下同）120 萬元，除開立借據及本票為證外，並提供訴外人
    即被告婆婆黃洪嬌娥所有之不動產設定150 萬元抵押權，以
    供擔保，雙方約定還款期限為3 個月，屆期無力償還僅支付
    利息至84年8 月止，尚有本金120 萬元未清償，爰本於消費
    借貸之法律關係，請求被告應給付原告120 萬元及自起訴狀
    繕本送達翌日起至清償日止，按年息5 ％計算之利息，並願
    供擔保請准宣告假執行。
二、被告就其向原告借款120 萬元之事實不爭執，並有83年1 月
    24日由被告所簽立之借據一張在卷可稽，惟主張已為清償，
    原告再對之請求給付借款及遲延利息為無理由，爰請求駁回
    原告之訴，並願供擔保請免予假執行。
三、本件被告本人既對有向原告借款120 萬元之事實不爭執（見
    本院98年12月10日言詞辯論筆錄）並有被告所開立之借據一
    紙在卷足憑，被告雖主張業已清償，惟清償乃屬相滅或妨礙
    原告請求之事由，該項事實即應由主張清償之被告舉證證明
    。被告就此借款主張清償係以其公公黃學習出賣高雄市○○
    區○○段923 地號土地及地上255 建號，三民區○○路156
    號二樓樓房，出賣予訴外人胡金獅所得價款之一部分清償，
    然此為原告所否認，被告於開庭時自承就此120 萬元部分借
    款本身並未清償，而黃學習賣屋予胡金獅所得價款又未見有
    何已清償予原告之證據可資證明。
四、又查：訴外人黃學習之前揭房屋土地之抵押權設定情形為十
    信設定600 萬元，第一順位，第二順位林俊良200 萬元，第
    三順位林育德200 萬元，第四順位甲○○○500 萬元，而該
    房屋土地出賣予第三人胡金獅抵押權全部塗銷並開具清償證
    明及印鑑證明，此業據本院調取系爭房地之登記資料查證明
    確，被告主張該房地出賣得款1300萬元不可能不連同原所積
    欠之120 萬元一併清償，然該房地之抵押權設定總金額合計
    已達1500萬元，已逾其房地賣價，根本無餘款可再清償被告
    向原告借款之120 萬元。雖證人甲○○○到庭證稱未曾借款
    予黃學習500 萬元，亦未受清償，但抵押權設定並非小事，
    何況金額高達500 萬元，若確有此借款，黃學習豈願隨意將
    該房地設定予甲○○○，況縱若該第4 順位抵押權500 萬元
    為虛，其餘真實之債權尚有1000萬元，賣屋餘款僅為300 萬
    元，此部分餘款究竟如何使用，現已無證據可證，縱若確有
    300 萬元之餘款，亦無證據證明黃學習有拿去還給原告。
五、再者，若當時確有還款，則抵押權之塗銷係委託代書辦理，
    為何不併同將被告婆婆黃洪月嬌所有位於高雄市○○區○○
    段835 地號及其上建號362 即門牌高雄市三民區○○○路
    566 巷23弄8 號二層樓房上所設定予原告借名抵押權權利人
    乙○○之150 萬元抵押權一併塗銷？況且該房地另有向高雄
    市第3 信用合作社借款300 萬元，乙○○係第二順位抵押權
    設定150 萬元，第3 順位石展武20萬元，此有系爭房地之登
    記資料和被拍賣所作之分配表在卷足憑。足見當時被告借款
    甚多，其主張120 萬元於其公公新民路出售時已一併清償，
    實乏證據足資證明，而難憑採。
六、本件借貸法律關係乃存在於原告與被告之間，雖原告以乙○
    ○之名義為抵押權設定時之權利人，事後再以乙○○名義將
    債權讓與原告之女兒林筱婷後再讓與原告，此不過係為符合
    債權名義回到原告本身之形式處理，其債權債務關係既存在
    於兩造間，自應就兩造間借貸法律關係之是否存在加以審理
    調查而不受其形式影響。被告雖主張乙○○到庭陳述並未有
    借款予被告而主張其後債權讓與予林筱婷再讓與予原告為不
    生效力，然被告既自認有向原告借款並設定抵押權150 萬予
    原告，乙○○僅係借名予原告，其證述未借款予被告，亦符
    事實，但其既為登記為抵押權人，事後又出具印鑑證明將債
    權讓予林筱婷自不因其事後與原告交惡而否認此曾借名之事
    實，況該讓與僅為抵押權登記名義變更，而得否行使抵押權
    問題與兩造間債權之是否存在尚屬有間，被告之抗辯於法尚
    有未合，而難憑採。
七、綜上所述，原告主張被告向伊借款120 萬元為被告所自認，
    被告主張業已清償，但無法舉證證明清償之事實。從而，原
    告本於金錢借貸之法律關係請求被告給付120 萬元及自起訴
    狀繕本送達翌日即98年4 月7 日起至清償日止按年息5 ％計
    算之遲延利息為有理由，應予准許。兩造陳明願供擔保請求
    准予假執行或免為假執行，經核均無不符，原酌定相當金額
    分別准許之。
八、本件事證已明，兩造其餘攻擊方法於本件之結論不生影響，
    爰不贅述，附此敘明。
九、結論：原告之訴為有理由，依民事訴訟法第78條、第390 條
    第2 項、第392 條，判決如主文。
中    華    民    國    99    年    1     月    15    日
                  民事第四庭法  官  陳樹村
正本係照原本作成。
如不服本判決，應於送達後20日內，向本院提出上訴狀並表明上
訴理由，如於本判決送達前提起上訴者，應於判決送達後10日內
補提上訴理由書（須附繕本）。
中    華    民    國    99    年    1     月    15    日
                            書記官  葉姿敏


司法院資訊處製作；財團法人民間司法改革基金會備份。
